臺灣屏東地方法院刑事判決
111年度交易字第172號
公  訴  人  臺灣屏東地方檢察署檢察官
被      告  蔡佩倫


上列被告因過失傷害案件，經檢察官提起公訴（111年度偵字第1
81號）本院判決如下：
    主  文
本件公訴不受理。
    理  由
一、公訴意旨如起訴書所載（如附件）。
二、按告訴或請求乃論之罪，未經告訴、請求或其告訴、請求經
    撤回或已逾告訴期間者，應諭知不受理之判決，並得不經言
    詞辯論為之，刑事訴訟法第303條第3款、第307條分別定有
    明文。次按告訴乃論之罪，其告訴應自得為告訴之人知悉犯
    人之時起，於6個月內為之；又告訴乃論之罪，其告訴已逾
    告訴期間者，應諭知不受理之判決，刑事訴訟法第237條第1
     項、第303條第3款分別定有明文。次按刑法第277條第1 項
    、第281條及第284條之罪，須告訴乃論，刑法第287條前段
    亦有明定。
三、經查：
  ㈠告訴人陳美雲於案發時之民國110年3月29日已知悉犯人：
　　告訴人於110年3月29日7時22分許，騎乘車牌號碼000-0000
    號普通重型機車沿屏東縣屏東市建國路450巷由北往南方向
    行駛，行經屏東縣屏東市建國路與建國路450巷之交岔路口
    時，遭騎乘車牌號碼000-000號普通重型機車沿屏東市建國
    路由東往西方向行駛之被告蔡佩倫以時速約60至70公里之高
    速闖紅燈撞擊告訴人，告訴人因而受有左肘、下背和右骨盆
    挫傷等傷害，雙方並留待現場等待員警到場處理等情。業據
    告訴人於110年3月29日8時3分之談話紀錄表指述明確，復有
    被告於110年3月29日7時56分之談話紀錄表1份在卷可查，並
    有道路交通事故現場圖、道路交通事故調查報告表（一）、
    （二）、寶建醫療社團法人寶建醫院診斷證明書、屏東縣政
    府警察局交通警察隊道路交通事故當事人登記聯單各1紙、
    屏東縣政府警察局道路交通事故肇事人自首情形紀錄表、屏
    東縣警察局舉發違反道路交通管理事件通知單各2紙，現場
    照片19張在卷可查（警卷第9-11、21-25、37、41-43、51-7
    3頁），而依卷附之屏東縣政府警察局道路交通事故肇事人
    自首情形紀錄表、談話紀錄表2紙可知告訴人與被告2人均留
    待現場等待員警製作談話紀錄表，而被告於現場即已自承其
    有闖紅燈及超速之過失，告訴人亦於現場談話中陳述其行進
    方向為綠燈、被告速度很快等語，與被告所述相符，復依舉
    發違反道路交通管理事件通知單之填單日期可知員警於案發
    當日即110年3月29日已開立上開通知單予被告，堪認被告違
    規闖紅燈之過失早已經員警發現，而告訴人既留待現場等待
    員警調查，於案發當日應已知悉被告有超速及闖紅等過失。
    又依卷附之寶建醫療社團法人寶建醫院診斷證明書可知告訴
    人於案發當時已察覺因車禍而受有左肘、下背和右骨盆挫傷
    等傷害，因而於同日至醫院急診治療，且依卷附之屏東縣政
    府警察局交通警察隊道路交通事故當事人登記聯單已載明被
    告之姓名、車牌號碼及電話等個人資料，足證告訴人於案發
    當日已知悉肇事之被告身分，且亦知悉被告對其應負過失傷
    害之刑事責任，並經警員告知傷害告訴自知悉嫌疑人起6個
    月內提出（警卷第11頁），是應自斯時起算告訴期間。
　㈡本案並無鄉鎮市調解條例第31條之適用：
　⒈按告訴乃論之刑事事件由有告訴權之人聲請調解者，經調解
    不成立時，鄉、鎮、市公所依其向調解委員會提出之聲請，
    將調解事件移請該管檢察官偵查，並視為於聲請調解時已經
    告訴，鄉鎮市調解條例第31條固有明文，惟依上開規定內容
    ，告訴乃論之刑事事件得視為向鄉、鎮、市公所調解委員會
    聲請調解時已經提出告訴者，限於係由有告訴權之人聲請調
    解，於調解不成立時，聲請調解之人另向調解委員會提出將
    該調解事件移請該管檢察官偵查之聲請之情形，否則即不能
    視為其於聲請調解時已經告訴；如調解係由加害人之一方提
    出聲請，即無該條之適用（最高法院90年度台上字第4390號
    裁判要旨、臺灣高等法院暨所屬法院102年法律座談會刑事
    類提案第31號研討結果參照）。如該聲請調解者未聲請移請
    檢察官偵查，其告訴期間仍依刑事訴訟法第237條第1項規定
    ，自其知悉犯人之時起6 個月期間屆滿而消滅（臺灣高等法
    院暨所屬法院102 年法律座談會刑事類提案第31號參照）。
　2.本案告訴人於110年11月3日警詢筆錄中陳述：伊於110年9月
    初請保險員打電話給承辦警員轉介調解。因為排定今日調解
    ，對方沒有出面伊才至交通隊提出告訴等語（警卷第8頁）
    ，經本院調閱該次調解事件卷宗核對後發現：屏東縣屏東市
    調解委員會於110年10月18日收受調解案件轉介單，告訴人
    於110年10月19日聲請調解，於110年11月3日因被告未到場
    ，調解不成立，告訴人遂於當天聲請發給調解不成立證明書
    ，此有調解案件轉介單、聲請調解書、屏東縣屏東市調解委
    員會調解出席簽到簿及記錄表、屏東縣屏東市調解委員會調
    解書、發給調解不成立證明聲請書、調解不成立證明書各1
    份附卷可稽（本院卷第85-87、95-101頁），是告訴人聲請
    調解之時間已於案發之110年3月29日6個月後，另本院函詢
    屏東縣屏東市公所有關告訴人是否有向調解委員會聲請將調
    解事件移請該管檢察官偵查一事，經函覆略以：旨案由屏東
    縣政府警察局交通警察隊轉介（送達本會日期為110年10月1
    8日）至本會調解，兩造於110年11月3日進行調解，該案尚
    未調解成立...另當事人並無向本會聲請將系爭案件移送地
    檢署等語，有屏東縣屏東市公所111年10月24日屏市民字第1
    1134159500號函文1份在卷可參（本院卷第81頁），是本案
    固然係由告訴人聲請調解，然告訴人未另向調解委員會提出
    將該調解事件移請該管檢察官偵查之聲請之情形，不能視為
    其於聲請調解時已經告訴，本案自無鄉鎮市調解條例第31條
    適用之可能。
四、據此，告訴人於案發當日即已知悉遭過失傷害之行為及行為
    人係被告，就被告本件過失傷害犯行之告訴期間，應自其知
    悉犯人之時起即110年3月29日起算6 個月內，至遲應於110
    年9月28日晚上11時59分59秒以書狀或言詞向檢察官或司法
    警察官提出告訴並製作筆錄。惟告訴人係於110年11月3日始
    向屏東縣政府警察局製作筆錄時提出本件刑事告訴並製作筆
    錄，有告訴人之警詢筆錄及屏東縣政府警察局交通警察隊陳
    報單1份存卷可憑（警卷第5-8、75頁），顯見告訴人告訴已
    經逾期，依法應諭知不受理判決。
五、告訴人固經本院認其提出告訴已逾6個月之合法告訴期間，
    惟此僅涉及被告刑事責任之成立與否，與告訴人請求民事損
    害賠償之權利無涉，附此敘明。　　
據上論斷，應依刑事訴訟法第303條第3款、第307條，判決如主
文。
本案經檢察官吳文書提起公訴。　　
中　　華　　民　　國　　111 　年　　10　　月　　31　　日
                  刑事第六庭  法  官  李松諺
以上正本證明與原本無異。
如不服本判決應於收受判決後20日內向本院提出上訴書狀，並應
敘述具體理由；其未敘述上訴理由者，應於上訴期間屆滿後20日
內向本院補提理由書（均須按他造當事人之人數附繕本）「切勿
逕送上級法院」。　　　　　　　　　                   
中　　華　　民　　國　　111 　年　　10　　月　　31　　日
                              書記官  林孟蓁
附件：
臺灣屏東地方檢察署檢察官起訴書
                                      111年度偵字第181號
　　被　　　告　蔡佩倫　女　33歲（民國00年00月0日生）
　　　　　　　　　　　　住○○市○○區○○路00號5樓　　
　　　　　　　　　　　　國民身分證統一編號：Z000000000號
上列被告因過失傷害案件，已經偵查終結，認應提起公訴，茲將
犯罪事實及證據並所犯法條分敘如下：
　　　　犯罪事實
一、蔡佩倫於民國110年3月29日7時22分許，騎乘車牌號碼000-0
    00號普通重型機車沿屏東市建國路由東往西方向行駛，途經
    屏東縣屏東市建國路450巷口，本應注意時速不得超過40公
    里，且應遵守交通燈光號誌，而依當時情況亦無不能注意之
    情形，詎竟疏未注意交通燈光號誌，以時速約60至70公里之
    高速闖紅燈而與陳美雲所騎乘沿建國路450巷由北往南方向
    行駛之MSY-7593號普通重型機車相撞，致陳美雲受有左肘、
    下背和右骨盆挫傷等傷害。
二、案經陳美雲訴由屏東縣政府警察局屏東分局報告偵辦。
　　　　　證據並所犯法條
一、被告蔡佩倫雖經傳喚未到庭，惟上開時、地被告違反號誌管
    制闖紅燈發生車禍肇事致陳美雲受傷之事實，已據被告於11
    0年3月29日屏東縣政府警察局A2或A3類道路交通事故談話紀
    錄表供承不諱，並經告訴人陳美雲指訴綦詳，並有道路交通
    事故現場圖、道路交通事故調查報告表(一)(二)、寶建醫療
    社團法人寶建醫院診斷證明書、屏東縣政府警察局勤務指中
    心受理110報案紀錄單、屏東縣政府警察局交通警察隊道路
    交通事故當事人登記聯單、屏東縣政府警察局舉發道路交通
    管理事件通知單、路口監視器光碟片、現場相片19張及本署
    檢察官勘驗筆錄各1份附卷可稽。又按汽車(含機車)行駛至
    交岔路口，其行進、轉彎，應遵守燈光號誌之指示，汽車行
    駛時、駕駛人應注意車前狀況，並隨時採取必要之安全措施
    ，道路交通安全規則第102條第1項第1款、第94條第3項各訂
    有明文。被告駕駛機車，自應注意及之，而依當時天候晴、
    日間自然光線、路面乾燥無缺陷、無障礙物且視距良好等情
    況，並無不能注意之情事，此有道路交通事故調查報告表㈠
    足稽，惟被告駕車竟疏於注意及此，違反號管制闖紅燈，始
    肇生本案車禍，其對本件肇事顯有過失甚明。復告訴人確因
    本件車禍受有上揭所載傷勢，則被告之過失犯行與告訴人之
    傷害結果間，顯具有相當之因果關係。綜上所述，被告駕車
    違反號誌管制，其過失傷害犯行堪以認定。
二、核被告所為係犯刑法第284條前段之過失傷害罪嫌。再被告
    於肇事後留待在現場，於員警到場處理時在場，當場承認為
    肇事人，核為自首，有屏東縣政府警察局道路交通事故肇事
    人自首情形紀錄表可按，依刑法第62條規定得減輕其刑。
三、依刑事訴訟法第251條第1項提起公訴。
　　此　致
臺灣屏東地方法院
中　　華　　民　　國　 111　　年　　3 　　月　　25　　日
　　　　　　　　　　　　　　　檢　察　官　吳文書
本件正本證明與原本無異
中　　華　　民　　國　 111　　年　 　4　　月　　 6 　 日
                              書　記　官  林銥綺